---
title: "chapter12_傾向スコアによる層化解析法及び重み付け法：ATE の推定"
format: gfm
editor: visual
---

## 前準備

```{r}
library(tidyverse)

data11 <- read_csv("https://raw.githubusercontent.com/mtakahashi123/causality/main/data11.csv")
```

## 傾向スコアによる層化解析法

### 層化解析法とは

層ごとの平均処置効果の統合

$$
\hat{\tau}_{ATE} = \sum_{k=1}^{K} \frac{n_k}{N} \left[ \bar{Y}_k(1) - \bar{Y}_k(0) \right]
$$

層ごとの分散の統合

$$
\mathrm{var}[\hat{\tau}_{ATE}] = \sum_{k=1}^{K} \left( \frac{n_k}{N} \right)^2 {\mathrm{var} \left[ \bar{Y}_k(1) - \bar{Y}_k(0) \right]}
$$

### R による傾向スコア層化解析：ATE の推定

ATE の真値は `3.756`

```{r}
data11 |> pull(y1t) |> mean() - data11 |> pull(y0t) |> mean()
```

#### 傾向スコアのモデル化

```{r}
library(MatchIt)

sub <- 5
m.out2 <- MatchIt::matchit(formula = t1 ~ x1 + x2 + x3 + x4 + x5 + x6,
                           data = data11,
                           method = "subclass",
                           subclass = sub,
                           estimand = "ATE",
                           min.n = 2
                           )
m.data2 <- MatchIt::match.data(m.out2)
```

#### 傾向スコア層化解析による ATE の推定

```{r}
library(lmtest)
library(sandwich)

psp <- NULL
psvar <- NULL
nps <- NULL
robustvar <- NULL

for(j in 1:sub) {
  dataps <- m.data2[m.data2$subclass == j, ]
  model4 <- lm(y3 ~ t1 + x1 + x2 + x3 + x4 + x5 + x6, data = dataps)
  psp[j] <- summary(model4)$coefficients[2, 1]
  psvar[j] <- summary(model4)$coefficients[2, 2]^2
  nps[j] <- nrow(dataps)
  robustvar[j] <- lmtest::coeftest(model4, vcov. = sandwich::vcovCL, cluster = ~ weights)[2, 2]
}

psp
psvar
nps
robustvar
```

```{r}
n1 <- nrow(data11)
tauhat <- sum((nps / n1) * psp)
vartau <- sum((nps / n1)^2 * psvar)
setau <- sqrt(vartau)
robustvartau <- sum((nps / n1)^2 * robustvar)
robustsetau <- sqrt(robustvartau)

tauhat
setau
robustsetau
```

```{r}
tstar <- qt(0.975, n1 - 8)
tauhat - tstar * robustsetau
tauhat + tstar * robustsetau
```

## 傾向スコアによるバランシングの評価

```{r}
summary(m.out2)
```

```{r}
diffa <- abs(summary(m.out2)$sum.all[ , 3])
diffb <- abs(summary(m.out2)$sum.across[ , 3])
diff1 <- rev(diffa)
diff2 <- rev(diffb)
maxx <- max(diff1, diff2)
labels0 <- rownames(summary(m.out2)$sum.all)
labels1 <- rev(labels0)
dotchart(diff1,    xlim = c(0, maxx), labels = c(labels1))
abline(v = 0.00, col = 8)
abline(v = 0.10, col = 8)
abline(v = 0.05, lty = 2, col = 8)
par(new = TRUE)
dotchart(diff2, xlim = c(0, maxx), labels = c(labels1), pch = 16)
```

```{r}
library(cobalt)

cobalt::love.plot(m.out2, abs = TRUE)
```

## 傾向スコアによる重み付け法

### R による傾向スコアの重み付け法：ATE の推定

$T_i$ は処置の割付けを表す二値変数、 $\hat{e}_i$ はモデルから計算された傾向スコアを表す。

$$
w_i = \frac{T_i}{\hat{e}_i} + \frac{1 - T_i}{1 - \hat{e}_i}
$$

#### 傾向スコアのモデル化と重みの計算

```{r}
model1 <- data11 |>
  glm(t1 ~ x1 + x2 + x3 + x4 + x5 + x6, data = _, family = binomial(link = "logit"))

ps1 <- model1$fitted.values
if1 <- data11$t1 == 1
if0 <- data11$t1 == 0
weights1 <- NULL
weights1[if1] <- 1 / ps1[if1]
weights1[if0] <- 1 / (1 - ps1[if0])
```

```{r}
model2 <- data11 |>
  lm(y3 ~ t1, data = _, weights = weights1)

model3 <- data11 |>
  lm(y3 ~ t1 + x1 + x2 + x3 + x4 + x5 + x6, data = _, weights = weights1)

summary(model2)
summary(model3)
```

#### 標準誤差について

逆確率重み付け法では、各々の個体が異なる重みを持ち得るため、重み付けしたデータセットではクラスターが発生する可能性がある。したがって、クラスターに頑健な標準誤差を用いる。

```{r}
library(lmtest)
library(sandwich)

lmtest::coeftest(model3, vcov. = sandwich::vcovCL, cluster = weights1)
coefci(model3, level = 0.95, vcov. = sandwich::vcovCL, cluster = weights1)
```

重み付け方として傾向スコアを用いる場合には、傾向スコアの予測値が正確であることが求められる。
