---
title: "chapter2_潜在的結果変数の枠組み"
format: gfm
editor: visual
---

## 前準備

```{r}
library(tidyverse)

DATA02 <- "https://raw.githubusercontent.com/mtakahashi123/causality/main/data02.csv"
df <- read_csv(DATA02)
df
```

## 処置効果

個体因果効果（ICE: individual causal effect）

$\tau_i = Y_i(1) - Y_i(0)$

平均因果効果（ATE: average treatment effect）

$\tau_{ATE} = \mathbb{E}[Y_i(1) - Y_i(0)] = \mathbb{E}[Y_i(1)] - \mathbb{E}[Y_i(0)]$

処置群の平均処置効果（ATT: average treatment effect on the treated）

$\tau_{ATT} = \mathbb{E}[Y_i(1) - Y_i(0) | T_i = 1] = \mathbb{E}[Y_i(1) | T_i = 1] - \mathbb{E}[Y_i(0) | T_i = 1]$

```{r}
df |>
  summarize(
    ATE = mean(y1t - y0t),
    naive_ATE = mean(y1, na.rm = TRUE) - mean(y0, na.rm = TRUE),
    ATT = mean(if_else(t1 == 1, y1t, NA), na.rm = TRUE) - mean(if_else(t1 == 1, y0t, NA), na.rm = TRUE)
  )
```

処置が無作為に割り付けられている場合、ATE とATT は同じになるが、処置の割り付けが無作為でない場合、個体処置効果 $\tau_i$ が母集団全体で異なっているならば、ATE と ATT は異なる値となる可能性がある。

## 無作為割付けによる分析の例

```{r}
set.seed(1)
r0 <- runif(20, min = 0, max = 1)
r1 <- round(r0, digits = 0)
y2 <- NULL
y2[r1 == 1] <- df$y1t[r1 == 1]
y2[r1 == 0] <- df$y0t[r1 == 0]

df2 <- tibble(
  r1,
  y2
)

df2 |>
  group_by(r1) |>
  summarise(
    mean_y2 = mean(y2),
  ) |>
  pivot_wider(
    names_from = r1,
    values_from = mean_y2,
    names_prefix = "mean_y2_r1_",
  ) |>
  mutate(
    difference = mean_y2_r1_1 - mean_y2_r1_0
  )
```

## 2 標本 $t$ 検定

```{r}
t.test(
  df2$y2[r1 == 1],
  df2$y2[r1 == 0],
  var.equal = FALSE
)
```
