---
title: "chapter3_統計的因果推論における重要な仮定"
format: gfm
editor: visual
---

## 前準備

```{r}
library(tidyverse)
library(patchwork)

DATA03 <- "https://raw.githubusercontent.com/mtakahashi123/causality/main/data03.csv"
```

## SUTVA (Stable Unit Treatment Value Assumption)

因果推論を可能にするための重要な仮定。処置を受ける個体（unit）ごとに処置の値が安定的であるという仮定。

1.  相互干渉がない（no interference）
    -   個体 A に対しての処置が別の個体 B に対して影響を及ぼさない
2.  個体に対する隠れた処置がない（no hidden variations of treatments）
    -   ある処置を受ける個体が、その処置を別の形で受けてはいけない

## 実験研究における平均処置効果（ATE）の推定

$\tau_{ATE} = \mathbb{E}[Y_i(1)] - \mathbb{E}[Y_i(0)]$

無作為割付けの場合、独立性の条件が満たされることから、

$\mathbb{E}[Y_i|Ti = 1] = \mathbb{E}[Y_i(1)|T_i = 1] = \mathbb{E}[Y_i(1)]$

$\mathbb{E}[Y_i|Ti = 0] = \mathbb{E}[Y_i(0)|T_i = 0] = \mathbb{E}[Y_i(0)]$

が成り立つ。したがって、

$\mathbb{E}[Y_i|T_i = 1] - \mathbb{E}[Y_i|T_i = 0] = \mathbb{E}[Y_i(1)] - \mathbb{E}[Y_i(0)]$

が成り立つ。つまり、無作為割付けの場合、観測量のみから平均処置効果（ATE）を適切に推定できる。

## 共変量の役割

```{r}
df <- read_csv(DATA03)
df
```

```{r}
df |>
  group_by(x1) |>
  summarise(
    rate = mean(t1)
  )
```

```{r}
df |>
  summarize(
    naive_ATE = mean(if_else(t1 == 1, y3, NA), na.rm = TRUE) - mean(if_else(t1 == 0, y3, NA), na.rm = TRUE),
    ATE = mean(y1t) - mean(y0t),
  )
```

## 回帰分析と共分散分析

```{r}
p1 <- df |>
  ggplot(aes(x = x1, y = y3)) +
  geom_point(
    fill = NA,
    shape = 21,
    size = 3,
  ) +
  labs(
    title = "散布図（全集団）",
    x = "入学試験",
    y = "期末試験"
  ) +
  coord_cartesian(x = c(60, 100), y = c(60, 100)) +
  theme(text = element_text(family = "Hiragino Sans"))

p2 <- df |>
  ggplot(aes(x = x1, y = y3)) +
  geom_point(
    fill = NA,
    shape = 21,
    size = 3,
  ) +
  stat_smooth(
    method = "lm",
    se = FALSE,
    size = 0.5,
    color = "black",
    fullrange = TRUE,
    ) +
  labs(
    title = "回帰直線（全集団）",
    x = "入学試験",
    y = "期末試験"
  ) +
  scale_x_continuous(limits = c(60, 100)) +
  scale_y_continuous(limits = c(60, 100)) +
  coord_cartesian(x = c(60, 100), y = c(60, 100)) +
  theme(text = element_text(family = "Hiragino Sans"))


p1 + p2
```

```{r}
p1 <- df |> mutate(t1 = factor(t1)) |>
  ggplot(aes(x = x1, y = y3, shape = t1)) +
  geom_point(size = 3) +
  scale_shape_manual(values = c(4, 2)) +
  labs(
    title = "散布図（群ごと）",
    x = "入学試験",
    y = "期末試験"
  ) +
  coord_cartesian(x = c(60, 100), y = c(60, 100)) +
  theme(
    text = element_text(family = "Hiragino Sans"),
    legend.position = "none"
  )

p2 <- df |> mutate(t1 = factor(t1)) |>
  ggplot(aes(x = x1, y = y3, shape = t1)) +
  geom_point(size = 3) +
  stat_smooth(
    method = "lm",
    se = FALSE,
    size = 0.5,
    color = "black",
    fullrange = TRUE,
    ) +
  scale_shape_manual(values = c(4, 2)) +
  labs(
    title = "散布図（群ごと）",
    x = "入学試験",
    y = "期末試験"
  ) +
  scale_x_continuous(limits = c(60, 100)) +
  scale_y_continuous(limits = c(60, 100)) +
  coord_cartesian(x = c(60, 100), y = c(60, 100)) +
  theme(
    text = element_text(family = "Hiragino Sans"),
    legend.position = "none"
    )

p1 + p2
```

```{r}
model1 <- df |>
  lm(data = _, y3 ~ x1 + t1)

print(summary(model1))
print(confint(model1))
```
