---
title: "chapter10_傾向スコア"
format: gfm
editor: visual
---

## 前準備

```{r}
library(tidyverse)
library(patchwork)

DATA10A <- "https://raw.githubusercontent.com/mtakahashi123/causality/main/data10a.csv"
DATA10B <- "https://raw.githubusercontent.com/mtakahashi123/causality/main/data10b.csv"
DATA10C <- "https://raw.githubusercontent.com/mtakahashi123/causality/main/data10c.csv"
DATA03 <- "https://raw.githubusercontent.com/mtakahashi123/causality/main/data03.csv"

data10a <- read_csv(DATA10A)
data10b <- read_csv(DATA10B)
data10c <- read_csv(DATA10C)
data03 <- read_csv(DATA03)
```

### バランシングスコア

```{r}
print(data10a |> pull(y1t) |> mean() - data10a |> pull(y0t) |> mean()) # ATE
data10a |> filter(t1 == 1) |> pull(y1t) |> mean() - data10a |> filter(t1 == 1) |> pull(y0t) |> mean() # ATT
data10a |> filter(t1 == 1) |> pull(y) |> mean() - data10a |> filter(t1 == 0) |> pull(y) |> mean()
```

```{r}
data10a |>
  ggplot(aes(x = x1, y = t1)) +
  geom_point()
```

```{r}
print(data10a |> filter(t1 == 0) |> pull(x1) |> summary())
print(data10a |> filter(t1 == 1) |> pull(x1) |> summary())
```

### 傾向スコア

```{r}
print(data10b |> filter(t1 == 0) |> pull(x1) |> summary())
print(data10b |> filter(t1 == 1) |> pull(x1) |> summary())
print(data10b |> filter(t1 == 0) |> pull(x2) |> summary())
print(data10b |> filter(t1 == 1) |> pull(x2) |> summary())
print(data10b |> filter(t1 == 0) |> pull(x3) |> summary())
print(data10b |> filter(t1 == 1) |> pull(x3) |> summary())
```

共変量 $X$ が与えられたとき、処置に割り付けられる確率を傾向スコアという。

$$
e(\mathbf{X}) = \mathrm{Pr}(T_i = 1 | \mathbf{X})
$$

```{r}
data10c |> filter(t1 == 1) |> pull(y) |> mean() - data10c |> filter(t1 == 0) |> pull(y) |> mean()
```

```{r}
print(data10c |> filter(t1 == 0) |> pull(x1) |> summary())
print(data10c |> filter(t1 == 1) |> pull(x1) |> summary())
print(data10c |> filter(t1 == 0) |> pull(x2) |> summary())
print(data10c |> filter(t1 == 1) |> pull(x2) |> summary())
print(data10c |> filter(t1 == 0) |> pull(x3) |> summary())
print(data10c |> filter(t1 == 1) |> pull(x3) |> summary())
```

## 傾向スコア定理

-   定理１（バランシング）：処置の割り付け $T$ と観測された共変量 $X$ は、傾向スコア $e(X)$ が与えられた時、条件つき独立である。すなわち、傾向スコア $e(X)$ が同じ値であれば、処置群と統制群における多変量の共変量 $X$ の分布は同じであることを意味している。

    $$
    \mathbf{X} \perp T|e(\mathbf{X})
    $$

-   定理２（条件付き独立性）：傾向スコア $e(X)$ が与えられれば、潜在的結果変数 $\{Y(1), Y(0)\}$ と割り付け変数 $T$ は条件つき独立である。すなわち、傾向スコアが同じ値となる個体であれば、処置への割り付けは無作為と見做せるということである。

    $$
    \{Y(1), Y(0)\} \perp T|e(\mathbf{X})
    $$

傾向スコアのモデリングでは、処置の割り付けに影響を与えるものは観測される共変量 $\mathbf{X}$ のみと仮定しているため、k観測されない共変量 $\mathbf{U}$ のバランシングまでは保証しない。一方実験研究ならば、観測されない $\mathbf{U}$ のバランシングまで保証される。

## 傾向スコアのモデル化

### R による確認

```{r}
set.seed(1)
n1 <- 1000
b0 <- 0.5
b1 <- 1.1
x1 <- runif(n = n1, min = -10, max = 10)
e1 <- rlogis(n = n1, location = 0, scale = 1)
tstar <- b0 + b1 * x1 + e1

tstar <- tibble(tstar) |>
  mutate(
    x1 = x1,
    t1 = if_else(tstar > 0, 1, 0)
  )

p1 <- ggplot(tstar, aes(x = x1, y = tstar)) +
  geom_point(color = "gray50", shape = 1) +
  geom_smooth(method = "lm", e = FALSE, color = "black", linetype = "dashed")

p2 <- ggplot(tstar, aes(x = x1, y = t1)) +
  geom_point(color = "gray50", shape = 1) +
  geom_smooth(method = "loess", span = 0.25, se = FALSE, color = "black", linetype = "dashed")

p1 + p2
```

### ロジスティック回帰モデル

```{r}
tibble(x1) |>
  mutate(
    tt = plogis(x1)
  ) |>
  ggplot(aes(x = x1, y = tt)) + geom_point(shape =1, color = "gray50")
```

$$
\mathrm{Pr}(T_i = 1|X_i) = \frac{exp(\beta_0 + \beta_1 X_i)}{1 + exp(\beta_0 + \beta_1 X_i)}
$$

### 傾向スコアの算出

```{r}
numerator <- exp(b0 + b1 * x1)
denominator <- 1 + exp(b0 + b1 * x1)
p1 <- numerator / denominator
```

```{r}
model2 <- tstar |>
  glm(t1 ~ x1, family = binomial(link = "logit"), data = _)

p2 <- model2$fitted.values

print(summary(model2))
```

```{r}
cor(p1, p2)
```

```{r}
tibble(p1, p2) |> ggplot(aes(x = p1, y = p2)) + geom_point(shape = 1)
```

## 傾向スコアのモデル化の例

```{r}
data03 |> summary()
```

傾向スコアのモデル化

```{r}
psmodel <- data03 |> glm(data = _, formula = t1 ~ x1, family = binomial(link = "logit"))
ps3 <- round(psmodel$fitted.values, digits = 4)
ps4 <- c(
  rep(x = 0.8, times = 5),
  rep(x = 0.6, times = 5),
  rep(x = 0.4, times = 5),
  rep(x = 0.2, 5)
)

df2 <- data03 |> select(x1, y3, t1) |> mutate(ps3, ps4)
df2
```

## R パッケージ `MatchIt` による傾向スコアのモデル化

```{r}
library(MatchIt)

m.out <- MatchIt::matchit(formula = t1 ~ x1, data = data03)
ps5 <- m.out$model$fitted.values

print(summary(ps3))
print(summary(ps5))
print(cor(ps3, ps5))
```
